ACORDAO-COMPLETO-2468325

ACÓRDÃO 1676/2021 ATA 26/2021 - PLENÁRIO

VISTOS, relatados e discutidos estes autos de representação em que se examina pedido de reexame interposto por 88 Engenharia Ltda. - ME, contra o Acórdão 1893/2020-TCU-Plenário, relator Ministro Aroldo Cedraz, por meio do qual este Tribunal aplicou-lhe a sanção de inidoneidade para participar de licitação na administração pública federal, pelo prazo de um ano, com base no art. 46 da Lei 8.443/1992, c/c art. 271 do Regimento Interno,
ACORDAM os Ministros do Tribunal de Contas da União, reunidos em Sessão do Plenário, diante das razões expostas pelo Relator, com fundamento nos arts. 32, 33 e 48 da Lei 8.443/1992 c/c os arts. 285 e 286 do RI/TCU, em:
9.1. conhecer do pedido de reexame interposto por 88 Engenharia Ltda. - ME para, no mérito, negar-lhe provimento; e
9.2. dar ciência desta deliberação ao recorrente e demais interessados no processo.

Pedido de reexame contra acórdão que aplicou sanção de inidoneidade à recorrente em razão de irregularidade identificada em licitação para contratação de empresa de engenharia para a prestação de serviços de campo em redes de distribuição elétrica na área urbana e rural de municípios do Estado do Amazonas.

Amazonas Distribuidora de Energia S.A. (privatizada).

3. Recorrente: 88 Engenharia Ltda - ME (23.131.132/0001-58)

13.1. Ministros presentes: Ana Arraes (Presidente), Benjamin Zymler, Raimundo Carreiro (Relator), Bruno Dantas e Jorge Oliveira.
13.2. Ministros-Substitutos convocados: Marcos Bemquerer Costa e Weder de Oliveira.
13.3. Ministro-Substituto presente: Augusto Sherman Cavalcanti.

RAIMUNDO CARREIRO

Ministro Aroldo Cedraz.

Examina-se, neste processo de representação, pedido de reexame interposto por 88 Engenharia Ltda. - ME (peça 160) , contra o Acórdão 1893/2020-TCU-Plenário (peça 134) , relator Ministro Aroldo Cedraz, por meio do qual este Tribunal rejeitou as razões de justificativa do ora recorrente, aplicando-lhe a sanção de inidoneidade para participar de licitação na administração pública federal, pelo prazo de um ano, com base no art. 46 da Lei 8.443/1992, c/c art. 271 do Regimento Interno.
2. 	Transcrevo, a seguir, a instrução da Serur (peça 176) , ratificada por diretor da unidade (peça 177) por delegação de competência do secretário: 
"INTRODUÇÃO
	Cuida-se de pedido de reexame em processo de representação interposto por 88 Engenharia Ltda. - ME (peça 160) , insurgindo-se contra o Acórdão 1893/2020-TCU-Plenário (peça 134) , ocasião em que a Corte conheceu e julgou procedente a representação, com aplicação de sanção de inidoneidade pelo período de 1 ano (art. 46 da Lei 8.443/92)  à Amazonas Distribuidora de Energia (AmE) , em função de irregularidade identificada no Pregão Eletrônico 89/2016, para contratação de empresa de engenharia para a prestação de serviços de campo em redes de distribuição elétrica na área urbana e rural de municípios do Estado do Amazonas.
2.	Eis o extrato da decisão recorrida (Acórdão 1893/2020-TCU-Plenário - peça 134) :
VISTOS, relatados e discutidos estes autos Representação da empresa Norteletro Comércio e Serviços Ltda. a respeito de possíveis irregularidades ocorridas no Pregão Eletrônico 89/2016 da Amazonas Distribuidora de Energia (AmE) , visando à contratação de empresa de engenharia para a prestação de serviços de campo em redes de distribuição elétrica na área urbana e rural de municípios do Estado do Amazonas;
ACORDAM os Ministros do Tribunal de Contas da União, reunidos em Sessão do Plenário, ante as razões expostas pelo Relator, em:
9.1. conhecer da Representação, nos termos do art. 113, § 1º, da Lei 8.666/1993, c/c o art. 237, inciso VII, do RI-TCU para, no mérito, considerá-la procedente;
9.2. rejeitar as razões de justificativa apresentadas pelas empresas 88 Engenharia Ltda. - ME (CNPJ 23.131.132/0001-58) e Eletro Incorporações e Construção Ltda. - EPP (CNPJ 07.096.422/0001-51) ;
9.3. considerar graves as infrações cometidas pelas empresas 88 Engenharia Ltda. - ME e Eletro Incorporações e Construção Ltda. - EPP, durante a participação no Pregão Eletrônico 89/2016, promovido pela então Amazonas Distribuidora de Energia (AmE) ;
9.4. aplicar às empresas citadas no item 9.2 desta deliberação, individualmente, a sanção de inidoneidade para participar de licitação na administração pública federal pelo prazo de 1 (um) ano, com fundamento no art. 46 da Lei 8.443/1992, c/c art. 271 do Regimento Interno;
9.5. dar ciência desta deliberação à representante, às empresas citadas no item 9.2 desta deliberação e à Procuradoria da República no Estado do Amazonas;
9.6. deferir o pedido de cópia integral do processo feito pela representante legal do Conselho Regional de Engenharia e Agronomia do Estado do Amazonas (Crea/AM) à peça 116, com fundamento nos arts. 59, inciso V e 94 da Resolução-TCU 259/2014, c/c o art. 4º, § 1º da Resolução-TCU 249/2012.
9.7. arquivar o presente processo, com fundamento no art. 169, inciso III, do Regimento Interno.
HISTÓRICO
3.	Na origem, a Corte recebeu representação em relação à documentação de qualificação técnica apresentada pela ora recorrente no curso da licitação realizada pela Amazonas Distribuidora de Energia (AmE) (Certidão de Acervo Técnico 924397/2016) , contendo informações de quantitativos de serviços superiores aos efetivamente realizados.
4.	Após o devido processo legal, com a oitiva do ente público e das empresas relacionadas, a Corte julgou procedente a representação, com a aplicação de sanção de inabilitação (Acórdão 1893/2020-TCU-Plenário) , decisão contra a qual se insurge o recorrente.
EXAME DE ADMISSIBILIDADE
5.	Nenhuma divergência a ser apontada no exame de admissibilidade realizado pela Serur (peça 163) e acolhido pelo e. Relator Min. RAIMUNDO CARREIRO (peça 166) .
EXAME DE MÉRITO
6.	Delimitação
7.	É objeto do recurso analisar as seguintes questões:  a) os elementos que caracterizam a ilegalidade na certidão de acervo técnico; b) as competências profissionais para expedição de laudos técnicos e a força probante dos elementos factuais contidos nos autos; c) a distribuição do ônus probatório na comprovação das irregularidades; d) os elementos para mitigação da penalidade fixada (ausência de prejuízo e privatização da concessionária) .
8.	Dos elementos para caracterização de ilegalidade na certidão de acervo técnico apresentada na licitação
9.	Alega o recorrente que a forma de contagem contida no atestado de capacidade técnica  estaria em conformidade com a norma da Amazonas Energia, sendo que as diligências realizadas pelo representante (Norteletro) , pela Amazonas Energia e pelo CREA/AM teriam apontado quantitativos distintos por não empregar as normas da concessionária.
10.	Afirma a ocorrência de refazimento de serviços por conta de chuvas e ventos fortes, contratados contratoscomplementarmente, fato evidenciado no Ofício 183/2017-CREA/A, sendo que a execução total dos serviços incluiria os aditivos e contratos complementares decorrentes de serviços posteriores, que os serviços nos períodos de 4/9/2015 a 4/10/2015, 16/10/2015 a 31/10/2015 e 14/12/2015 a 13/1/2016 estariam todos unificados no contrato datado de 19/11/2015 e que as falhas nas datas dos termos seria de menor importância, devendo ser priorizado os quantitativos efetivamente executados.
11.	Assevera que os contratos complementares que fundamentam a totalidade dos serviços não haviam sido considerados nas diligências realizadas pela Comissão de Licitação ou pelo CREA/AM, indicando a ocorrência de falha grave naquelas certificações realizadas, sendo que estão juntados aos autos documentos que comprovariam a regularidade dos serviços realizados (peças 81, 82, 88-95, 130-133) .
Análise
12.	A questão fulcral debatida nos autos é a veracidade dos serviços declarados na Certidão de Acervo Técnico CAT 924397/2016 apresentados pela recorrente para comprovação de qualificação técnica em licitação promovida pela Amazonas Distribuidora de Energia (Pregão Eletrônico 89/2016) .
13.	Um fato que não pode ser olvidado é que o CREA/AM deliberou pela anulação do atestado de capacidade técnica, em sessão realizada em 17/12/2019 (530a Sessão Ordinária de Plenário do CREA-AM) , conforme noticiado pelo próprio recorrente (peça 121) e registrado no site eletrônico do órgão (https://crea-am.org.br/dwl/ata200320_1584729675.pdf, páginas 16-19) que decidiu:
 (...) por maioria de votos, e em harmonia com o voto do Conselheiro Regional EIRIE GENTIL VINHOTE, conhecer do recurso apresentado pela empresa 88 Engenharia e pelo Profissional Nahum de Aguar Falcão, para no mérito negar-lhes provimento, mantendo as decisões 549 e 550/2018, da Câmara Especializada de Engenharia Elétrica e Segurança do Trabalhos - CEEEST, a qual vota pela nulidade da ART 20150031165 e CAT 924397/2016."
14.	É de se notar que além das diligências realizadas pelo CREA, a própria Amazonas Energia realizou diligência própria, acompanhado por representantes da recorrente, tendo certificado a execução de quantitativos de rede de distribuição inferiores ao contido na Certidão de Acervo Técnico (peça 1, p. 49-53) , reforçando a completa divergência em relação aos documentos apresentados na licitação.
15.	Observando o Atestado de Capacidade Técnica apresentado na licitação (peça 1, p. 48-53) , inexiste qualquer menção ao fato de que a certificação apresentada referir-se-ia a uma obra de menor porte executada pela empresa acrescida de obras subsequentes de reforma (montagem e desmontagem) , passando a compreensão equívoca de que os serviços executados (16,50 km de rede de alta tensão, 30,00 km de rede de baixa tensão, 260 postes e atendimento de 600 unidades consumidoras) teriam sido efetivamente realizados em uma única oportunidade.
16.	 Ora, ainda que o somatório dos diversos contratos firmados pela recorrente eventualmente alcançassem os quantitativos de rede de distribuição indicados, é indubitável que uma única obra dpara instalação de 16,50 km de rede de alta tensão, 30,00 km de rede de baixa tensão e 260 postes não é equivalente a uma obra de porte inferior, com o somatório de eventuais obras de reforma realizadas na rede de distribuição.
17.	Deste modo, cabia ao licitante, ao apresentar a Certidão de Acervo Técnico, informar que os quantitativos ali indicados decorriam do somatório da obra original com reformas realizadas posteriormente, cabendo à Administração analisar se o somatório de obra e reformas teria equivalência a uma obra de maior porte. Suprimida a informação no momento da licitação, resta evidenciado o intento fraudatório da parte, sendo justificada a sanção aplicada pela Corte.
18.	Um fato que deve ser destacado é a declaração contida no atestado de que a obra atenderia 600 unidades consumidoras (peça 1, p. 49) , conquanto os próprio laudos juntados pelo recorrente não fazem o enfrentamento da questão (peças 89 e 133) , limitando-se apenas a discutir os quantitativos de rede executada.
19.	Todavia, uma análise breve do loteamento "Condomínio Bosque Das Águas" segundo o croqui apresentado pelo recorrente (peça 89, p. 19) permite afastar a conclusão de que os serviços de distribuição de energia atenderiam 600 unidades consumidoras, ratificando a informação prestada pela Amazonas Energia de que a obra atenderia aproximadamente 50 edificações (peça 1, p. 79) , reforçando a ocorrência de fraude licitatória.
20.	Ademais, o cerne da alegação do recorrente no sentido de que a Certidão estaria apenas unificando diversas obras realizadas no loteamento urbano não é consistente com a forma prevista em regulamento, no sentido de que cada obra, seja a obra inaugural, sejam obras de reforma, exigiriam distintos registros de Anotação de Responsabilidade Técnica (ART) , não sendo juridicamente correta a expedição de uma única ART para obras.
21.	Assim, ainda que, pelo amor ao debate, fosse possível a demonstração dos quantitativos de linhas de transmissões e postes instalados, o fato da Certidão afirmar que os totais seriam referentes a uma única obra (e não uma obra de menor porte com sucessivas obras de reforma) para o atendimento de 600 unidades consumidoras (não havendo compatibilidade entre o loteamento e o número de unidades atendidas) , a Certidão de Acervo Técnico elaborada com informações exclusivamente fornecidas pelo recorrente se mostra fraudulenta, por trazer informações indevidas, com a finalidade de qualificação técnica da empresa.
22.	Da competência para avaliação e expedição de laudos técnicos em relação à obra em análise
23.	Aduz o recorrente que os serviços não foram analisados por engenheiro elétrico capacitados para emissão de laudo específico, sendo que as contagens foram realizadas nos padrões e especificações da concessionária (Amazonas Energia) , sendo que a diligência do CREA/AM foi realizada por Engenheiro de Pesca.
24.	Afirma que a diligência realizada pela Comissão de Licitação foi executada por profissionais que não tinham conhecimento da normatização interna da concessionária. Alega que as inspeções deveriam ter sido realizadas por engenheiros especializados (Resoluções 218/73 e 1.073/2016 - Crea) , sendo tal fato caracterizado de cerceamento de defesa da empresa.
25.	Assevera o recorrente que o serviço de substituição de postes em rede de Média e Baixa Tensão implicaria a medição de serviços de montagem e desmontagem, importando faturamento e geração de acervo para os 2 serviços.
26.	Aponta o recorrente para a existência de perícia técnica de rede de energia elétrica e documentos complementares (peças 93, 89, 91, 92, 94, 95 e 133) que evidenciariam as normas adotadas pela Amazonas Energia e o erro na metodologia de cálculo adotada pelos técnicos da Amazonas Energia, não podendo o Tribunal ignorar a prova técnica elaborada.
Análise
27.	Observando a legislação que rege o exercício da profissão de engenheiro, arquiteto e engenheiro-agrônomo (Lei 5.194/66) , resta afirmado que o exercício da profissão demanda apenas o registro do diploma de faculdade ou escola superior, sendo que as atribuições independem da especialização do profissional diplomado (art. 7o, "c" da Lei 5.194/66) , motivo pelo qual tanto as inspeções realizadas pelo CREA (peça 17, p. 7-10) quanto pela concessionária (peça 1, p. 78-79) , são válidas, por estarem subscritas por profissional da área de engenharia, ainda que detentores de especialização distinta.
28.	Note-se, ademais, que as normas apontadas pelo recorrente (Resoluções 218/73 e 1.073/2016 do CREA) sequer tratam da especialização de engenheiro de pesca, estando prevista na Resolução 279/83 do CREA, dando competência ao Engenheiro de Pesca para atividades de vistoria, perícia, avaliação, arbitramento, laudo e parecer técnico (Atividade 6 - art. 1o da Resolução 218/73) .
29.	Ainda que houvesse irregularidade no apontamento do profissional de engenharia de pesca para a fiscalização realizada pelo CREA, cuidar-se-ia de irregularidade formal, não invalidando as observações de fato contidas no relatório, especialmente na situação em que o próprio órgão de classe julgou válido a indicação do profissional em tela.
30.	No que concerne à suposta violação ao direito de defesa em relação ao apontamento dos referidos profissionais, cuida-se de alegação sem suporte factual, uma vez que, em ambas inspeções, o recorrente efetivamente participou da produção probatória, tendo a oportunidade de indicar eventuais divergências quanto à aplicação das normas técnicas, não se tratando de produção probatória unilateral.
31.	Quanto à perícia técnica colacionada pelo recorrente, conforme anteriormente apontado, a ausência de pronunciamento quanto ao número de unidades consumidoras atendidas e da própria expressão de incerteza das conclusões ali esboçadas (" ...é provável afirmar que a quantidade total dos serviços realizados estejam em concordância com os apresentados na ART"; peça 133, p. 3) fragilizam a perícia apresentada, não se mostrando elemento suficiente para o desfazimento das provas anteriormente colhidas.
32.	Não se pode olvidar que, ainda que verídico os quantitativos executados pela recorrente e articulados no parecer juntado pelo recorrente, o lançamento da obra projetada em conjunto com reformas subsequentes em uma única ART (ao invés da geração de ART´s para cada obra distinta) e a subsequente supressão de tal informação no momento da licitação se mostra elemento suficiente para a caracterização da fraude licitatória.
33.	Do ônus da prova para a comprovação de irregularidades e do cerceamento de defesa
34.	Entende o recorrente que, no questionamento da idoneidade dos serviços executados e das certificações apresentadas em licitação, recairia sobre a Corte o ônus de comprovação da insuficiência dos documentos, não havendo posterior exibição de provas por parte da representante ou da concessionária pública, conforme contido no Acórdão 1.522/2016-TCU-Plenário, não podendo os técnicos do TCU se afiliarem aos achados da Amazonas Energia e do CREA/AM, tanto pela falta de confiabilidade das informações quanto pela apresentação de laudo pericial.
35.	Indica a violação aos arts. 3o, III, 36, 38, § 1o e 2o, 50 da Lei 9.784/99 (Lei de Procedimento Administrativo) , sendo que o laudo técnico deveria ser desconstituído pelos técnicos da Corte, não podendo ser apenas ignorado. 
Análise
36.	Diversamente do que alega o recorrente, os elementos de fato produzidos pelo CREA e pela Amazonas Energia se contrapõem ao laudo pericial produzido pelo particular, sendo que, antes da produção probatória em debate, o recorrente afirmava apenas a validade dos quantitativos apresentados na Certidão de Acervo Técnico, sem ressaltar que os quantitativos decorreriam do somatório da obra original e intervenções de reforma ocorridas em momentos posteriores.
37.	Portanto, a invocação das regras de ônus probatório não é correta, uma vez que o julgamento da irregularidade foi devidamente comprovado nos autos, em função da existência de elementos demonstrando a incompatibilidade do número de unidades consumidoras atendidas e a dimensão do empreendimento residencial, não exigindo a inversão do ônus da prova em matéria de Direito Financeiro.
38.	Ora, o próprio laudo pericial é a prova da irregularidade da Certidão de Acervo Técnico, uma vez que serve de confissão do fato de que a CAT não correspondia a uma única obra de 16,50 km de rede de alta tensão, 30,00 km de rede de baixa tensão e 260 postes de passagem, mas do somatório de outras obras de reforma contratada, de modo que a expedição de uma única ART para as diversas obras com o intuito evidente de superdimensionar a obra executada, por si só, é elemento probatório suficiente para a condenação por fraude licitatória.
39.	Também não deve ser olvidado que, enquanto os laudos produzidos pelo CREA e pela concessionária decorreram de inspeção in loco com a participação da parte ora recorrente, o laudo complementar produzido pelo particular apresentou suas conclusões apenas pela análise do "resumo dos contratos apresentados" (peça 133, p. 2) , ou seja, não houve um efetiva atividade de inspeção in loco para os quantitativos ali exibidos, fragilizando a força probante do laudo complementar produzido.
40.	Da ausência de prejuízos como elemento para a fixação da penalidade aplicada
41.	Requer o recorrente a adequação da pena em função da ausência de prejuízos a bens da União, com a contratação de empresa diversa na licitação questionada, bem como pela privatização da Amazonas Energia, não havendo mais interesse na atuação do Tribunal de Contas da União.
Análise
42.	A interrupção da licitação decorreu de medida cautelar monocrática expedida pelo Tribunal de Contas da União (peça 40) , substituída posteriormente pela anulação do procedimento licitatório (item 9.3 do Acórdão 2314/2014-TCU-Plenário-TCU - peça 61) . Desta forma, não é possível afirmar a inexistência de prejuízo, uma vez que a ilegalidade no ato (art. 45 da Lei 8.443/92) é violadora dos axiomas que permeiam qualquer licitação, particularmente a observância dos princípios da legalidade e da isonomia.
43.	No que tange à privatização da entidade pública, a decisão explicitou o entendimento de que, à época dos fatos, a empresa fazia parte da Administração Indireta e, portanto, não importaria a perda do objeto do processo de controle externo (item 29 do Acórdão 1893/2020-TCU-Plenário; peça 135) .
44.	No mesmo sentido, a penalidade fixada em patamar distante do máximo aplicável (5 anos - art. 46 da Lei 8.443/92) , mais próximo a um quantitativo mínimo, foi devidamente justificada pelo Relator em função da ausência de prejuízos, homologação em favor de terceiros e a execução completa do contrato (item 31 do Acórdão 1893/2020-TCU-Plenário; peça 135) , razão pela qual as ocorrências em comento não importam o afastamento da sanção, mas apenas a quantificação em patamares inferiores.
CONCLUSÕES
45.	Considerando a anulação da certidão de acervo técnico realizada pelo órgão de classe competente (CREA) , bem como a própria realização de diligências por parte da Amazonas Energia, restou demonstrado que a obra certificada referir-se-ia ao somatório de uma obra de menor porte e demais intervenções ocorridas durante a vigência do contrato, fato omitido durante o procedimento de licitação, além da incompatibilidade com o número de unidades consumidoras declarada (600 UCs) .
46.	A irregularidade quanto à utilização de engenheiro de pesca para a realização das diligências in loco por parte do CREA se mostra irregularidade de natureza formal, não invalidando as observações de fato trazidas no relatório, sendo que a inspeção foi realizada na presença do recorrente, fazendo observar o princípio da ampla defesa na produção da prova, com a oportunidade de apresentação de questionamentos técnicos.
47.	A perícia juntada pelo recorrente, além de inconclusiva e de não tratar da questão de unidades consumidoras atendidas, foi realizada apenas pela análise de contratos firmados, não tendo o condão de desfazer os elementos probatórios produzidos pelo CREA e pelo ente público.
48.	Na questão do ônus probatório, a Corte se incumbiu de apresentar elementos probatórios suficientes para a caracterização da fraude licitatória, não havendo julgamento com a incidência da regra de inversão do ônus probatório, uma vez que os laudos produzidos atentem à necessidade de comprovação da irregularidade.
49.	A ausência de prejuízos e a posterior privatização do ente público foram elementos considerados para a fixação da penalidade em patamar inferior ao máximo, sem, no entanto, impedir a aplicação de pena, uma vez que houve a violação dos princípios normativos no momento em que a entidade fazia parte da Administração Indireta.
PROPOSTA DE ENCAMINHAMENTO
	Deste modo, submete-se à consideração superior a presente análise do pedido de reexame interposto por 88 Engenharia Ltda. - ME contra o Acórdão 1893/2020-TCU-Plenário, propondo conhecer e negar provimento ao recurso, dando ciência ao recorrente e à Procuradoria da República no Estado do Amazonas da decisão que vier a ser adotada."
3.	É o Relatório.

Fabricio da Silva Henriques (7744/OAB-AM) e outros, representando 88 Engenharia Ltda - ME.

Não atuou.

PEDIDO DE REEXAME. REPRESENTAÇÃO. FRAUDE EM LICITAÇÃO PARA CONSTRUÇÃO DE REDES DE DISTRIBUIÇÃO ELÉTRICA. APRESENTAÇÃO DE ATESTADO DE CAPACIDADE TÉCNICA IRREGULAR. SANÇÃO DE INIDONIEDADE. CONHECIMENTO. ELEMENTOS INCAPAZES DE MODIFICAR A DELIBERAÇÃO RECORRIDA. NÃO PROVIMENTO.

REPRESENTAÇÃO (REPR)

Secretaria de Recursos (Serur); Secretaria de Controle Externo de Aquisições Logísticas (Selog).

Inicialmente, registro que atuo no presente processo por força de sorteio, conforme termo juntado à peça 164.
2.	Examina-se, neste processo de representação, pedido de reexame interposto pela empresa 88 Engenharia Ltda. contra o Acórdão 1893/2020-TCU-Plenário, relator Ministro Aroldo Cedraz, por meio do qual este Tribunal rejeitou as razões de justificativa do ora recorrente, aplicando-lhe a sanção de inidoneidade para participar de licitação na administração pública federal, pelo prazo de um ano, com base no art. 46 da Lei 8.443/1992, c/c art. 271 do Regimento Interno.
3.	Esclareço que a condenação decorreu da constatação de que a empresa atuou para fraudar o Pregão Eletrônico 089/2016, mediante apresentação de atestado de capacidade técnica inidôneo, simulando a prestação de serviços em quantidades superiores às efetivamente realizadas, por meio da ART AM20150031165 e da CAT 924397/2016, que foram posteriormente anuladas pelo CREA/AM.
4.	Quanto à admissibilidade da presente petição, reitero minha decisão monocrática anterior no sentido de conhecer do recurso, porquanto cumpridos os requisitos previstos nos arts. 33 e 48 da Lei 8.443/1992 e no art. 285 do Regimento Interno do TCU.
5.	O recorrente alega, em resumo, que: (i) a forma de contagem no atestado de capacidade técnica  estaria em conformidade com a norma da Amazonas Energia; (ii) teria ocorrido refazimento de serviços por conta de chuvas e ventos fortes, contratados complementarmente, devendo ser priorizado os quantitativos efetivamente executados; (iii) os contratos complementares com a totalidade dos serviços não haviam sido considerados nas diligências realizadas pela Comissão de Licitação ou pelo CREA/AM, indicando a ocorrência de falhas nas certificações realizadas, e apresenta documentos que comprovariam a regularidade dos serviços realizados.
6.	Após analisar a documentação encaminhada pela empresa recorrente, a Secretaria de Recursos do Tribunal aponta que o certificado inquinado se referia ao somatório de obra de pequeno porte com intervenções posteriores, incompatível com o número de unidades consumidoras declaradas (600 UCs) . Pugna que a realização de diligências por profissional com formação em engenharia de pesca não invalida as conclusões do CREA em relação à constatação de irregularidade por aquele Conselho. Por fim, propõe negar provimento ao recurso devido à ausência de elementos suficientes para a descaracterização da fraude licitatória (peça 176) .
7.	Manifesto-me de acordo com o entendimento externado pela unidade técnica.
8.	Não vislumbro razão para desconsiderar a decisão do Conselho Regional de Engenharia em anular a ART 20150031165 e a CAT 924397/2016, mantida mesmo após recurso da empresa perante a autarquia. Ressalto ainda que a própria Amazonas Distribuidora de Energia realizou vistoria in loco e apontou discrepâncias nos quantitativos informados no Atestado de Capacidade Técnica da empresa 88 Engenharia Ltda. Conforme informação do pregoeiro (peça 1, p. 92) :
"Em 06/12/2016, os analistas técnicos do processo realizaram diligência ao local de execução dos serviços descritos no atestado de capacidade técnica da empresa 88 ENGENHARIA. Foi constatado que os serviços descritos no atestado, de fato, foram executados, entretanto, em quantidade bem inferior ao que fora apresentado no corpo do atestado."
9.	Também não foram apresentadas justificativas para a informação incorreta de 600 Unidades Consumidoras no Atestado apresentado no Pregão Eletrônico 089/2016 (peça 1, p. 49) , o que tem o condão de torná-lo inidôneo para o fim a que foi proposto.
10.	Quanto à distribuição do ônus probatório, arguida pelo recorrente, rememoro que o Tribunal segue a disciplina do art. 373 da Lei 13.105/2015 (CPC) , aplicada às peculiaridades da atividade de controle externo, competindo: a) à unidade técnica do Tribunal demonstrar os fatos apurados nas fiscalizações, mediante a juntada das evidências que os suportam; b) aos órgãos fiscalizados e aos terceiros interessados provar os fatos impeditivos, modificativos ou extintivos do direito do Estado de obter ressarcimento e/ou punir a prática de ato ilegal, ilegítimo e antieconômico que lhes fora atribuída pelo corpo instrutivo do TCU. Esse é entendimento dos Acórdãos 1.522/2016, Relator Ministro Benjamin Zymler, 727/2021, Relator Ministro Bruno Dantas, e 2.638/2015, Relator Ministro Augusto Nardes, todos do Plenário do Tribunal.
11.	Ante o exposto, como não verifico, no pedido de reexame, elementos suficientes para alterar o acórdão recorrido, e considerando ainda que a dosimetria da sanção está adequada ao caso concreto, entendo que deve ser negado provimento ao recurso.
	Assim, voto para que o Tribunal acolha o acórdão que ora submeto a este Colegiado.
TCU, Sala das Sessões, em 14 de julho de 2021.
RAIMUNDO CARREIRO 
Relator